臺灣臺中地方法院刑事判決　　　　　　　　　　　　　九十年度訴字第二二八八號
　　公　訴　人　臺灣臺中地方法院檢察署檢察官
　　被　　　告　甲○○
右列被告因搶奪案件，經檢察官提起公訴（九十年度偵字第一六九四二號），本院判
決如左：
    主  文
甲○○無罪。
    理  由
一、公訴意旨略以：被告甲○○意圖為自己不法之所有，於民國九十年九月十五日十
    五時許，在證人乙○○位於臺中縣大里市○○路五四一巷六號住處，假借推銷芳
    香劑，而趁證人乙○○不備之際，搶奪證人乙○○之女丙○○所有之ＮＯＫＩＡ
    牌行動電話一支（機身編號：000000000000000號）。嗣於同日
    十六時三十五分許，經警循線在臺中縣大里市○○街二○號前，查獲被告，並當
    場起出上開行動電話，因認被告涉犯刑法第三百二十五條第一項搶奪罪嫌。
二、按犯罪事實應依證據認定之，無證據不得推定其犯罪事實。又不能證明被告犯罪
    者，應諭知無罪之判決，刑事訴訟法第一百五十四條、第三百零一條第一項定有
    明文。次按關於搶奪罪，我國係採獨立論罪科刑之立法例，而竊盜罪與搶奪罪雖
    為保護個人對財產之持有利益，而具有保護法益之同一性，惟搶奪罪兼及持有人
    自由安全法益之保護，二者行為之態樣，一在「竊取」、一在「搶奪」可知；至
    竊盜罪與搶劫罪之區別，自其主觀條件言之，固均須意圖為自己或第三人不法之
    所有，而自其客觀條件言之，一則係乘人不知而竊取他人之動產，一則須對人施
    強暴脅迫或其他不正之手段，乘人不備而掠取他人之物，二者之構成要件不盡相
    同。換言之，行為人之行為究竟該當於搶奪或竊盜，應視其行為係乘人不知或乘
    人不備及是否除侵害被害人之財產法益外，是否另侵害持有人之自由意思為斷。
三、公訴人指稱被告涉犯刑法第三百二十五條第一項搶奪罪嫌，無非係以被告於警訊
    及偵查中之自白、證人乙○○及丙○○於警訊時之陳述及卷附贓物認領收據一份
    ，為其主要論據。訊據被告甲○○固坦承有拿取證人丙○○所有之上開行動電話
    之事實，惟堅決否認有趁證人乙○○不備之際，拿取該行動電話之情事，辯稱：
    當時是趁證人乙○○不注意時，將行動電話放在背包裡，並再與證人乙○○聊一
    會兒才離開等語。經查：
  （一）證人丙○○固為上開行動電話之所有人，惟其於被告拿取該行動電話時，並
        未在現場，係經證人乙○○告以行動電話被搶，始至警局報案等情，業據證
        人丙○○於警訊時陳述在卷（見偵卷第十四頁），是證人丙○○既未親眼目
        睹被告拿取該行動電話之過程，自無法依其證言，遽認被告有搶奪之行為。
        又卷附之贓物認領收據（見偵卷第十五頁），僅為上開行動電話業經證人丙○○領回之證明，尚無法直接證明被告所為之財產犯罪行為究竟該當刑法所
        定之何種構成要件行為。
  （二）被告甲○○於九十年九月十六日六時五十分許所製作之第二次警訊筆錄雖記
        載：「問：你於九十年九月十五日十四時十五分時在大里市○○路五四一巷
        六號住宅內搶奪丙○○所有的ＮＯＫＩＡ8250型手機一部是否實在？答：實
        在，我只有搶奪丙○○的ＮＯＫＩＡ8250型手機一部而已含門號」等語，惟
        經本院於九十年九月十六日勘驗警訊錄音帶，勘驗結果：當時警員問：「到
        丙○○家拿他的手機對不對？」，被告則答：「對」，是警員於製作警訊筆
錄之過程並未就被告究係如何拿取證人丙○○行動電話之經過情形，詳加詢
        問，是以尚難以被告僅概括承認有拿取證人丙○○行動電話等語，即認被告
        於警訊中自白搶奪之犯行。另被告於偵查中雖供稱：「（問：你昨天下午二
        點多去被害人之住處推銷芳香劑，趁機拿走被害人手機便往外跑？）是。」
        ，惟被告亦未就如何趁機取走證人丙○○行動電話詳為供述，以辨明其行為
        是否合於搶奪罪之構成要件，亦難以被告於偵查中之上開供述，而認為被告
        於偵查中亦已自白搶奪之犯行。
  （三）證人乙○○於警訊中雖陳稱：被告在客廳向伊推銷產品，當時伊坐在客廳辦
        公桌前，行動電話置於其前方，被告即乘伊不備之際，出手將行動電話搶了
        即奪門而出云云，惟依證人乙○○上開證詞，仍無足使本院辯明被告之行為
        是否符合搶奪罪之構成要件。嗣證人乙○○於本院九十年十月二十四日調查
        時則結證稱：當時被告將背包放在伊書桌旁之地上，上完廁所出來後，我看
        著書桌右手邊的電視，不理被告，約二、三分鐘後，被告就拿著背包神色慌
        張地跑出去，我覺得很奇怪，才發現行動電話不見了，伊並未看見被告拿行
  動電話等語甚為明確，其描述發現被告拿取行動電話之過程較諸其於警訊時
        之陳述更加清楚詳細；復與被告所供事發經過情形亦相符合；佐以被告與證
        人乙○○素不相識，且證人乙○○又為被告本件犯罪行為之被害人，其自無
        必要於本院調查時翻異前詞以迴護被告，是其於本院調查時，就事發過程詳
        細說明之證詞，應較警訊中簡略之陳述更加可信。因而被告辯解係乘證人乙○○不注意時，將行動電話拿走等情，應非虛妄。
  （四）證人乙○○既證稱並未見到被告如何拿取該行動電話，而係因見被告神色怪
        異匆匆離去而起疑，始發覺該行動電話不見等語，顯見客觀上被告係乘證人
        乙○○不知之際下手拿取該行動電話，復並未對於證人乙○○施以任何不法
        腕力致侵害其自由意思治至明。因而被告以和平方式不法侵害證人乙○○對
        該行動電話持有支配關係，其行為雖非適法，惟與搶奪罪之構成要件尚屬有
        間，此外，復查無其他積極證據足證被告有何公訴人所指之搶奪犯行，揆諸
        首揭說明，自應為被告無罪之諭知。
四、至被告乘證人乙○○不知而拿取證人乙○○持有中之上開行動電話之行為，是否
    另涉犯竊盜罪嫌，因未據檢察官以竊盜罪起訴，且與所起訴之搶奪罪間，其社會
    基本事實不同，本院自不得逕予變更法條而予以審理，此部分應由檢察官另行處
    理，附此敘明。
據上論斷，應依刑事訴訟法第三百零一條第一項判決如主文。
中      華      民      國    九十一    年      一      月        八    日
                              臺灣臺中地方法院刑事第七庭
                               審判長法  官  夏  一  
                                     法  官  吳  美  蒼
                                     法  官  郭  妙  俐
右正本證明與原本無異。
如不服本判決，應於判決送達後十日內，向本院提出上訴狀。
                                     書記官
中      華      民      國    九十一    年      一      月      十一    日
